最高法院刑事判決　　　　　　九十六年度台上字第四一二四號
上　訴　人　甲○○
上列上訴人因偽造文書案件，不服台灣高等法院中華民國九十五
年十一月二十二日第二審更審判決（九十五年度上更(一)字第一五
七號，起訴案號：台灣台北地方法院檢察署八十三年度偵字第二
六一五、一三九三九號，八十四年度偵字第二六八四０號），提
起上訴，本院判決如下：
    主  文
上訴駁回。
    理  由
按刑事訴訟法第三百七十七條規定：上訴於第三審法院，非以判
決違背法令為理由，不得為之。是提起第三審上訴，應以原判決
違背法令為理由，係屬法定要件。且必須依據卷內資料為具體之
指摘，並足據以辨認原判決已具備違背法令之形式，始屬相當。
本件關於原判決事實一部分，已據告訴人林柏演於偵查中及第一
審法院審理中指述明確在卷，並有如原判決附表一編號、所
示支票、本票及退票理由單影本各一份在卷可稽。上訴人甲○○
向告訴人林柏演佯稱因向其購買土地之買主希將款項匯入金融機
構之帳戶，因其無帳戶而欲借用告訴人林柏演帳戶使用，告訴人
林柏演因而提供其弟林金輝所有金融機構之帳號，嗣上訴人持蘇
秀花名義製作之民國八十二年一月三十日第一商業銀行、金額新
台幣（下同）五百七十萬元之匯款通知單影本一紙持交告訴人林
柏演，指稱已將土地買賣價款匯入該帳戶，使告訴人林柏演信以
為真，亦據告訴人林柏演指述在卷，並有如原判決附表一編號
所示匯款通知單影本一紙在卷可考。而該匯款通知單所載之申請
人蘇秀花於八十二年一月三十日在第一商業銀行建成分行委託匯
款之交易，在第一商業銀行建成分行並無該筆交易，有該覆函在
卷可按，顯見該匯款通知單係屬偽造。再參以該匯款通知單所載
申請人「蘇秀花，地址昆明街34號6樓之2」，核與上訴人當時之
戶籍相同，且係由上訴人所持交告訴人林柏演以示其有現金入帳
，使告訴人林柏演誤信而同意借款，可見該匯款通知單係上訴人
所偽造，至無疑義。參以上訴人於第一審即供承伊先向林柏演借
五萬元，之後再跟他借十萬元時，並簽一張本票給他等語，及上
訴人原向告訴人林柏演借貸五萬元，已交付面額五萬三千元之支
票充為借款憑據，嗣該支票退票，縱上訴人另持交其他票據作為
借款憑據，亦僅須交付同額票據即可，應無交付借款金額二倍之
十萬元本票之理。是告訴人林柏演所述上訴人先持面額五萬三千
元支票向其借貸五萬元後，嗣又以急需用款為由，並稱已將其出
售土地之價款匯入上揭林金輝帳戶，且出示以蘇秀花名義委託銀
行匯款之匯款通知單，使其信以為真而出借十萬元等情，應屬事
實。上訴人冒用蘇秀花名義偽造上開第一商業銀行之匯款通知單
交付告訴人林柏演，據以向告訴人林柏演借款，足生損害於林柏
演、蘇秀花及第一商業銀行，亦可認定。至於原判決犯罪事實二
部分，復依憑上訴人之自白，證人李文淵於警詢及偵查時所證，
證人廖恭賦於警詢時證述之情節，並有交通部台灣北區電信管理
局函附無線電叫人業務異動申請書、廖恭賦身分證影本附卷可參
。另上訴人與徐培瑤共犯上揭犯罪事實二之(二)所示犯行，並據共
犯徐培瑤於警詢時及偵查時供承不諱在卷，核與證人官文正、李
茵麗等人於警詢時證述情節相符，並有如原判決附表三編號所
示之房屋租賃契約書、招租廣告單及官文正簽立之租約訂金收據
等影本附卷可資佐證，而共犯徐培瑤並經第一審法院判處罪刑確
定，是上訴人就上揭犯罪事實二之(一)、(二)所為之自白核與事實相
符，事證明確。關於原判決犯罪事實三部分，係依憑被害人王英
韜等人及證人杜文生、黃盈傑、張貴生（盛豐行有限公司業務員
）、許慶德於警詢或偵查中之指述，並有估價單、送貨單、協議
書、大安商業銀行復興分行支票等文件在卷可證。證人許慶德並
於偵查中證稱：伊並不認識甲○○或林原合，伊的身分證曾經遺
失過，後來在八十一年三月二日才補發等語。上訴人如僅係單純
幫公司進貨而已，何須冒用「林原合」、「許慶德」名義與上開
各被害人為交易行為，且又何以於交付之支票上冒名林原合為背
書，而其所交付之支票經提示並均不獲兌現時，上訴人何以旋即
逃匿無蹤，上訴人施用詐術使原判決附表四所示各被害人陷於錯
誤而交付貨物，其顯有不法所有之詐欺意圖甚明。又共犯劉靜憶
因與上訴人共犯原判決附表三編號四所示詐欺取財犯行，亦經原
審法院另案判處有期徒刑六月確定，而上訴人冒用林原合及許慶
德名義分別在原判決附表五所示之支票背面背書及契約上簽名、
蓋章，而交付各被害人，據以向各被害人詐騙貨物，並足生損害
於林原合等人，亦可認定。因認第一審依修正前牽連犯從一重論
處上訴人行使偽造私文書罪刑（即被害人蘇秀花部分，累犯），
為無不合，予以維持，駁回上訴人此部分在第二審之上訴；撤銷
第一審關於連續行使偽造私文書（即被害人廖恭賦等人部分）科
刑判決，改判依修正前連續犯、牽連犯從一重論處上訴人共同連
續行使偽造私文書（累犯）罪刑，已詳敘其所憑之證據及認定之
理由。並說明上訴人所辯：伊僅有向林柏演借五萬元，而交給他
的五萬三千元支票是客票，伊事後才知道該支票遭列為拒絕往來
戶，因為該五萬三千元支票遭退票，伊才另簽十萬元之本票給林
柏演，並未向林柏演借十萬元，也沒有偽造匯款通知單交給林柏
演看，伊並不知道通知單上的印章是如何來的，該匯款單是告訴
人誣陷，實際上伊只欠五萬三千元，事後已請郭進來代為清償；
又伊只是受僱於珍寶餐廳，而幫公司進貨，貨都是進到公司，所
交付之支票是公司會計小姐交給伊，與伊無關，伊並無詐欺云云
，何以不足採信，亦已依據卷內資料詳予指駁、說明。從形式上
觀察，並無違背法令之情形存在。次按刑事訴訟法第三百七十九
條第十款所謂應調查之證據，係指該證據與待證事實有重要關係
，在客觀上應予以調查者而言。原審綜合前述各項事證資料認已
足以證明上訴人有本件犯行，並於判決中敘明如何認定上訴人偽
造蘇秀花為申請人名義之第一商業銀行建成分行匯款單，原審縱
未送鑑調查上訴意旨所稱上揭匯款單上之蘇秀花署押及第一商業
銀行建成分行之章戳是否為上訴人偽造各情，亦不得指原審有應
於審判期日調查之證據而未予調查之違法。上訴人在本院又為此
爭執，自非上訴第三審之適法理由。又原判決犯罪事實三部分，
原審已傳訊證人即已判決確定共同被告劉靜憶到庭查明，並於判
決說明上訴人該部分所辯如何不可採，其與共同被告劉靜憶間有
犯意聯絡，行為分擔，為共同正犯。原審未向金融機關調取劉靜
憶之帳戶，亦不得指有調查未盡之違法。其餘上訴意旨對原審之
論斷，究係違背何種法則或如何適用法則不當，並未依據卷內資
料具體指摘，徒憑己意，或就原判決已有說明之事項，或就原審
判斷證據證明力之合法職權行使，漫指其違法，重為單純事實上
之爭執，難謂係適法上訴第三審之理由，其上訴違背法律上之程
式，應予駁回。
據上論結，應依刑事訴訟法第三百九十五條前段，判決如主文。
中　　華　　民　　國　九十六　年　　七　　月　二十七　日
                      最高法院刑事第九庭
                          審判長法官  洪　清　江
                                法官  石　木　欽
                                法官  李　伯　道
                                法官  林　勤　純
                                法官  陳　晴　教
      本件正本證明與原本無異
                                      書  記  官
中　　華　　民　　國　九十六　年　　八　　月　　三　　日
                                                      Ｑ
